【裁判字號】    98,審事聲,45
【裁判日期】    980309
【裁判案由】    確定訴訟費用額
【裁判全文】
臺灣臺北地方法院民事裁定            98年度審事聲字第45號
聲  明  人  丙○○
相  對  人  乙○○
            甲○○
上列當事人間確定訴訟費用額事件，聲明人對於中華民國98年1
月21日本院97年度審司聲字第91號裁定聲明異議，本院裁定如下
：
    主  文
原裁定確定之訴訟費用額逾新臺幣壹拾捌萬伍仟壹佰玖拾貳元本
息部分廢棄。
其餘異議駁回。
    理  由
一、按訴訟標的之價額，由法院核定；核定訴訟標的之價額，以
    起訴時之交易價額為準；無交易價額者，以原告就訴訟標的
    所有之利益為準；第1項之核定，得為抗告，民事訴訟法第
    77條之1第1項、第2項及第4項定有明文。次按訴訟費用，由
    敗訴之當事人負擔，民事訴訟法第78條定有明文。又法院未
    於訴訟費用之裁判確定其費用額者，第一審受訴法院於該裁
    判有執行力後，應依聲請以裁定確定之。依第一項確定之訴
    訟費用額，應於裁定送達之翌日起，加給按法定利率計算之
    利息，民事訴訟法第91條亦有規定。所謂「以裁定確定之」
    ，係指法院已為訴訟費用之裁判，僅未確定其費用額而言，
    即訴訟費用之裁判中未確定其費用額之情形。是確定訴訟費
    用之裁定，僅在確定敗訴之當事人應負擔之訴訟費用數額，
    並非就權利存在與否為確定，其償還義務如何，應從命負擔
    訴訟費用之裁判定之。因此，當事人在該程序中，自僅得就
    各個費用項目是否為法律上之訴訟費用、數額之計算有無錯
    誤加以爭執。
二、本件聲明異議意旨略以：伊與相對人間存有土地交換使用契
    約，相對人迄未返還其所有坐落臺北市○○區○○段五小段
    461地號土地全部暨其上門牌臺北市○○區○○街68號房屋
    （包括臺北市○○區○○街121號房屋之義興樓所佔土地在
    內），鈞院理應駁回相對人之遷讓返還房屋及土地之起訴竟
    為伊敗訴之判決，並判命伊負擔訴訟費用，實違民事訴訟法
    第79條至82條規定。況伊提起上訴後，已減縮上訴之聲明，
    僅需負擔伊上訴部分之訴訟費用。原裁定逕命伊負擔新臺幣
    （下同）189,344元訴訟費用，洵有違誤，應予廢棄云云。
三、經查，聲明人與相對人間請求遷讓房屋等事件，經本院94年
    度重訴字第935號判決，訴訟費用由聲明人負擔，聲明人雖
    不服提起上訴，惟經臺灣高等法院以95年度上易字第501號
    判決駁回聲明人之上訴，第二審訴訟費用亦由聲明人負擔，
    已經本院依職權調取前開民事卷宗查明無誤。依前開規定及
    說明，本件第一審訴訟費用，自應由聲明人負擔。然本件訴
    訟標的價額經核定為新臺幣19,582,268元，有臺灣高等法院
    95年度抗字第811號裁定附於前開民事卷宗可稽，聲明人既
    未不服，自不得再為爭執。故相對人之起訴，應按前開核定
    之訴訟標的價額徵收184,392元之裁判費，聲明人所應負擔
    之訴訟費用，應為185,192元（即第一審裁判費184,392元＋
    第一審測量費800元）。是原裁定逕依相對人起訴時自行繳
    納之第一審裁判費188,544元加計第一審測量費800元，進而
    命聲明人負擔189,344元（即188,544元＋800元），就超過
    185,192元部分，自有未洽，異議意旨指摘原裁定此部分不
    當，聲明廢棄，為有理由，爰裁定如主文第1項所示。至未
    超過上開應負擔之金額部分，則無不合，異議意旨指摘原裁
    定此部分不當，聲明廢棄，為無理由，應予駁回。
四、聲明人雖又主張兩造間有土地交換使用契約，於相對人未履
    行交付房屋及土地前，不得為本件請求，應為相對人敗訴判
    決云云，然本件為確定訴訟費用額之事件，僅在審究求償權
    人所開列之費用項目，是否為訴訟費用之範圍，就兩造間之
    實體爭執，已不得再為審究，附此敘明。
五、據上論結，本件異議為一部有理由，一部無理由，依民事訴
    訟法第240條之4第3項，裁定如主文。
中    華    民    國    98    年    3     月    9     日
                  民事第六庭    法  官  許純芳
以上正本係照原本作成
如不服本裁定，應於送達後10日內向本院提出抗告狀，並繳納抗
告費新臺幣1,000元
中    華    民    國    98    年    3    月    10     日
                                書記官  陳怡君


司法院資訊處製作；財團法人民間司法改革基金會備份。
